臺灣高等法院臺中分院刑事判決
111年度金上訴字第1565號
上  訴  人  
即  被  告  陳尤城


義務辯護人  林一哲律師
上列上訴人即被告因加重詐欺等案件，不服臺灣臺中地方法院11
1年度金訴字第198號中華民國111年4月28日第一審判決（追加起
訴案號：臺灣臺中地方檢察署110年度偵字第24001號），提起上
訴，本院判決如下：
    主  文
上訴駁回。
    事實及理由
壹、程序事項：
    按修正後之刑事訴訟法第348條規定：（第1項）上訴得對於
    判決之一部為之。（第2項）對於判決之一部上訴者，其有
    關係之部分，視為亦已上訴。但有關係之部分為無罪、免訴
    或不受理者，不在此限。（第3項）上訴得明示僅就判決之
    刑、沒收或保安處分一部為之。本件原審認定上訴人即被告
    陳尤城（下稱被告）係犯原判決主文欄之罪，並量處如原判
    決主文欄所示之刑及沒收。被告不服原判決，依首揭規定與
    說明，自應適用修正後之刑事訴訟法第348條定其上訴範圍
    。即倘若符合同條第3項的規定，科刑事項已可不隨同其犯
    罪事實而單獨成為上訴之標的，且於上訴人明示僅就科刑事
    項上訴時，第二審法院即不再就原審法院所認定之犯罪事實
    為審查，而應以原審法院所認定之犯罪事實，作為論認原審
    量刑妥適與否的判斷基礎。而本件被告於本院審理時已言明
    僅就原判決「量刑部分」提起上訴，有本院審理筆錄足憑（
    見本院卷第104頁)，故本件上訴範圍只限於原判決量刑部分
    ，其餘部分，則不在上訴範圍（最高法院111年度台上字第1
    799號判決意旨參照），先予敘明。
貳、本案據以審查量刑妥適與否之原審所認定之犯罪事實、所犯
    罪名：
一、犯罪事實：
    陳尤城受王裕博招募而於民國109年8月間某日起，參與王裕
    博（由臺灣臺中地方法院另行審結）及真實姓名年籍不詳所
    屬詐欺集團（下稱本案詐欺集團）成員所組成，具有持續性
    及牟利性之結構性詐欺集團，陳尤城與王裕博及其他詐欺集
    團成員，意圖為自己不法之所有，基於三人以上共同犯詐欺
    取財、行使偽造私文書、隱匿詐欺取財犯罪所得去向及所在
    之洗錢之犯意聯絡，推由本案詐欺集團不詳成年成員於109
    年9月15日起陸續撥打電話予張甚，先假冒為中華電信工作
    人員稱其未繳納電信費用，又假冒為臺北市政府警察局士林
    分局不詳職位之「王淑芬」，再假冒為同分局之「王文青」
    隊長，嗣後以檢察官「張清雲」之名義佯稱帳戶遭人盜用作
    為洗錢用途，致使張甚陷於錯誤，於同年9月28日11時40分
    許，在雲林縣○○市○○路00號之元大銀行斗信分行，將40萬元
    匯入不知情之黃美晴申設元大商業銀行帳戶（帳號000-0000
    0000000000號），黃美晴於當日13時17分許依指示在元大銀
    行明誠分行（址設高雄市○○區○○○路000號）臨櫃提領25萬元
    ，再前往高雄市○○區○○○路00號速食店內，將25萬元交予前
    來取款之陳尤城，陳尤城即將收據1紙（先由詐欺集團成員
    委請不知情之刻印業者偽刻「忠訓融資企業有限公司」之印
    章1顆，並在免用統一發票收據之「收據專用章」欄位內蓋
    用印文1枚，再由陳尤城在收據上偽簽「王鴻華」署名1枚）
    交予黃美晴，用以表示「忠訓資融企業有限公司」（下稱忠
    訓公司）已派員向黃美晴收取款項之意而行使之，再於當日
    某時在臺中市大里區某處，將25萬元交予王裕博。嗣經警方
    在收據上採集陳尤城之指紋，因而循線查悉上情。
二、所犯罪名：
    被告所為，係犯刑法第216條、第210條行使偽造私文書、同
    法第339條之4第1項第2款三人以上共同犯詐欺取財罪及洗錢
    防制法第14條第1項一般洗錢罪。
參、上訴論斷之理由：
一、被告上訴意旨意旨略以：被告因加入王裕博所屬詐欺集團，
    而涉犯多起詐騙案件，其中臺灣高等法院110年度上訴字第1
    947號、111年度上訴字第985號等他案與本案犯罪情節、被
    害人人數、被告取款金額等案情均相近，而該二他案法院均
    有依刑法第59條之規定減輕被告之刑度，而僅判處被告有期
    徒刑6月，則本案被告已與告訴人張甚調解成立，原判決未
    能依刑法第59條之規定酌減被告之刑度，猶判處被告有期徒
    刑1年1月，顯有過苛之處，尚祈鈞院能撤銷原判決，而對被
    告從輕量刑等語。
二、駁回上訴之理由：
　㈠刑法第59條規定犯罪情狀可憫恕者，得酌量減輕其刑，固為
    法院依法得自由裁量之事項，然非漫無限制，必須犯罪另有
    特殊之原因與環境，在客觀上足以引起一般同情，認為即予
    宣告法定低度刑期尤嫌過重者，始有其適用。是為此項裁量
    減刑時，必須就被告全部犯罪情狀予以審酌在客觀上是否有
    足以引起社會上一般人之同情，而可憫恕之情形，始稱適法
    （最高法院45年台上字第1165號、88年度台上字第6683號判
    決要旨參照）。是刑法上之酌減其刑，必須犯罪另有特殊之
    原因與環境，在客觀上足以引起一般之同情，始得為之。本
    案被告年輕體健，而賺取金錢之正當管道甚多，其卻為貪圖
    報酬而參與本案詐欺集團，擔任向被害人收取詐騙款項之工
    作，共同詐騙他人財物獲取不法所得，並隱匿詐欺犯罪所得
    去向及所在，其犯罪情節及所生危害尚非輕微，且其自我控
    制能力正常，無因衝動致不能自制而犯罪之必要，觀其犯罪
    之情狀，實難認另有特殊之原因或環境等，在客觀上足以引
    起一般同情之處，自無「情輕法重」之情形，本院認被告自
    無從依刑法第59條酌減其刑，是以原審未依刑法第59條規定
    減輕其刑，並無違誤。
　㈡按量刑係法院就繫屬個案犯罪之整體評價，為事實審法院得
    依職權自由裁量之事項，故量刑判斷當否之準據，應就判決
    之整體觀察為綜合考量，不可摭拾其中片段，遽予評斷，苟
    已以行為人之責任為基礎，並斟酌刑法第57條各款所列情狀
    ，在法定刑度內，酌量科刑，無偏執一端，致明顯失出失入
    情形，即不得任意指摘為違法（最高法院108年度台上字第2
    294號判決意旨參照）。原審以被告上開犯罪事證明確，適
    用相關規定，以行為人之責任為基礎，審酌被告於犯後已與
    告訴人張甚達成調解，願給付告訴人張甚13萬元，且自111
    年5月起，於每月28日前給付5,000元，及依刑法第57條各款
    所列一切情狀，以及被告雖符合洗錢防制法第16條第2項自
    白減輕其刑之規定，但因各該罪均想像競合從一重之加重詐
    欺罪處斷，自無從在重罪減輕其刑，然於量刑時一併審酌，
    而從輕量處有期徒刑1年1月，已詳細敘述理由，且所量處之
    刑度已屬接近底刑之極低度刑，顯已斟酌被告犯後坦承犯行
    及已與告訴人調解成之犯後態度、智識程度、家庭經濟狀況
    等刑法第57條各款事由，係以行為人責任為基礎，兼顧對被
    告有利與不利之科刑資料，既未逾越法定範圍，亦無違背公
    平正義之精神，客觀上不生量刑畸重或有所失入之裁量權濫
    用，核與罪刑相當原則無悖，原判決量刑自無不當或違法。
    又被告另案加重詐欺取財等案件，經臺灣臺中地方法院110
    年度金訴字第194號判決判處有期徒刑1年6月、1年5月，應
    執行有期徒刑1年8月，並經本院111年度金上訴字第372號、
    第377號判決駁回上訴，此有本院111年度金上訴字第372號
    、第377號判決在卷可稽（見本院卷第113至136頁），且告
    訴人亦具狀表示被告有未按時履行賠償金額之情形，此有本
    院公務電話查詢紀錄表及告訴人陳述意見狀在卷可稽（見本
    院卷第79至83頁），原判決係因被告與告訴人調解成立始判
    處低度刑，被告上訴意旨認原審量刑過重云云，係對原判決
    量刑職權之適法行使任意指摘，被告上訴為無理由，應予以
    駁回其上訴。
據上論結，應依刑事訴訟法第368條，判決如主文。
本案經檢察官廖志祥追加起訴，檢察官李芳瑜庭執行職務。　
中　　華　　民　　國　　111 　年　　8 　　月　　16　　日
              刑事第二庭　  審判長法　官　何志通
                                  法　官　吳進發
                                  法　官　石馨文
以上正本證明與原本無異。
如不服本判決應於收受送達後二十日內向本院提出上訴書狀，其
未敘述上訴理由者，並得於提起上訴後二十日內向本院補提理由
書（均須按他造當事人之人數附繕本）「切勿逕送上級法院」。
因疫情而遲誤不變期間，得向法院聲請回復原狀。
                                  書記官  陳儷文 
中　　華　　民　　國　　111 　年　　8 　　月　　16　　日
附錄論罪科刑法條全文：
中華民國刑法第216條
行使第二百十條至第二百十五條之文書者，依偽造、變造文書或
登載不實事項或使登載不實事項之規定處斷。
中華民國刑法第210條
偽造、變造私文書，足以生損害於公眾或他人者，處五年以下有
期徒刑。
中華民國刑法第339條之4
犯第三百三十九條詐欺罪而有下列情形之一者，處一年以上七年
以下有期徒刑，得併科一百萬元以下罰金：
一、冒用政府機關或公務員名義犯之。
二、三人以上共同犯之。
三、以廣播電視、電子通訊、網際網路或其他媒體等傳播工具，
    對公眾散布而犯之。
前項之未遂犯罰之。
洗錢防制法第14條
有第二條各款所列洗錢行為者，處七年以下有期徒刑，併科新臺
幣五百萬元以下罰金。
前項之未遂犯罰之。
前二項情形，不得科以超過其特定犯罪所定最重本刑之刑。